臺灣彰化地方法院刑事判決             100年度訴字第1007號
公  訴  人  臺灣彰化地方法院檢察署檢察官
被      告  吳家閎
上列被告因違反毒品危害防制條例案件，經檢察官提起公訴（10
0 年度毒偵字第666 號），因被告於準備程序中為有罪之陳述，
經合議庭裁定由受命法官進行簡式審判程序，本院判決如下：
    主    文
吳家閎施用第一級毒品，累犯，處有期徒刑壹年，扣案之第一級
毒品海洛因貳包（合計驗餘淨重零點捌公克）沒收銷燬之，扣
案之皮包壹只及玻璃吸食器壹支均沒收。
    事    實
一、吳家閎前因施用毒品案件，經本院裁定送觀察、勒戒後，因
    認有繼續施用毒品之傾向，再經本院以89年度毒聲字第715
    號裁定送戒治處所施以強制戒治，因成效經評定合格，經本
    院裁定停止戒治付保護管束，而於民國89年8 月16日停止戒
    治出所，所餘期間付保護管束，嗣於90年2 月23日保護管束
    期滿視為強制戒治執行完畢，業經臺灣彰化地方法院檢察署
    檢察官以90年度戒毒偵字第223 號不起訴處分確定；其又於
    91 年 度間再度施用第二級毒品案件，經本院以91年度易字
    第281 號判處有期徒刑5 月，並於92年3 月12日執行完畢；
    其又於93年間因施用第二級毒品案件，經本院以93年度彰簡
    字第14 9號判處有期徒刑6 月確定，並於94年度6 月24日執
    行完畢。又曾於96年間因施用毒品案件，經本院於96年11月
    17 日 以96年度易字第1526號判處有期徒刑6 月確定（下稱
    第1案 件），另施用毒品案件，經本院於97年5 月5 日以97
    年度彰簡字第381 號判處有期徒刑6 月確定（下稱第2 案件
    ），又因施用毒品案件，經本院於97年6 月4 日以97年度簡
    字第160 號分別判處有期徒刑3 月、5 月，應執行有期徒刑
    6 月確定（下稱第3 案件），上開第2 、3 案件復經本院裁
    定應執行刑為有期徒刑1 年，並與第1 案件接續執行，並於
    98年11月1 日縮短刑期執行完畢。詎其仍不知悔改，復基於
    施用第一級毒品海洛因及第二級毒品甲基安非他命之犯意，
    於100 年2 月16日上午5 時許，在其位於彰化縣鹿港鎮頭崙
    里頭崙巷16號住處，以將第一級毒品海洛因及第二級毒品甲
    基安非他命混合置於玻璃球內以火燒烤吸食煙霧之方式，施
    用第一級毒品海洛因及第二級毒品甲基安非他命1 次。嗣因
    其另涉販賣毒品案件，員警於100 年2 月16日至其上開住處
    執行拘提，當場查扣作為藏匿毒品之小皮包1 只、海洛因2
    包（驗餘淨重0.83公克）及玻璃吸食器1 支，員警採集其尿
    液送驗，結果呈安非他命、甲基安非他命、可待因及嗎啡等
    陽性反應。
二、案經彰化縣警察局彰化分局報告臺灣彰化地方法院檢察署檢
    察官偵查後起訴。
    理    由
一、上揭事實，業據被告吳家閎於警詢、偵查及本院審理時坦承
    不諱，且其於100 年2 月16日為警所採取之尿液，經送鑑驗
    結果，確呈安非他命、甲基安非他命、可待因及嗎啡等陽性
    反應，有彰化縣警察局彰化分局委託檢驗尿液代號與真實姓
    名對照證單、詮昕科技股份有限公司出具報告編號第000000
    00號濫用藥物尿液檢驗報告及中山醫學大學附設醫院檢驗科
    藥物檢測中心尿液檢驗複驗報告各1 紙附卷可稽，並有玻璃
    吸食器1 支及小皮包1 只等扣案可佐，另扣案之粉塊狀物品
    2 包送驗，確認係第一級毒品海洛因無誤（合計驗餘淨重0.
    83公克），復有法務部調查局濫用藥物實驗室鑑定書乙紙在
    卷可憑，足徵被告自白同時施用海洛因及甲基安非他命之犯
    行核與事實相符，其犯行均洵足認定。
二、按毒品危害防制條例於92年7 月9 日修正公布，自93年1 月
    9 日施行，其中第20條、第23條將施用毒品之刑事處遇程序
    ，區分為「初犯」及「5 年內再犯」、「5 年後再犯」。依
    其立法理由之說明：「初犯」，經觀察、勒戒或強制戒治後
    ，應為不起訴處分或不付審理之裁定；經觀察、勒戒或強制
    戒治執行完畢釋放後，「5 年內再犯」者，因其再犯率甚高
    ，原實施之觀察、勒戒及強制戒治既已無法收其實效，爰依
    法追訴或裁定交付審理。至於經觀察、勒戒或強制戒治執行
    完畢釋放後，「5 年後再犯」者，前所實施之觀察、勒戒或
    強制戒治已足以遮斷其施用毒品之毒癮，為期自新及協助其
    斷除毒癮，仍適用「初犯」規定，先經觀察、勒戒或強制戒
    治之程序。從而依修正後之規定，僅限於「初犯」及「5 年
    後再犯」二種情形，始應先經觀察、勒戒或強制戒治程序。
    倘被告於5 年內已再犯，經依法追訴處罰，縱其第3 次（或
    第三次以上）再度施用毒品之時間，在初犯經觀察、勒戒或
    強制戒治執行完畢釋放5 年以後，已不合於「5 年後再犯」
    之規定，且因已於「5 年內再犯」，顯見其再犯率甚高，原
    實施觀察、勒戒或強制戒治，已無法收其實效，即應依該條
    例第10條處罰。至於第3 次（或第3 次以上）施用毒品之時
    間，是否宜有期間限制？以多久為適宜？則分屬刑事政策、
    專門醫學之範圍，非審判機關所能決定，有待循立法途徑解
    決（最高法院95年5 月9 日95年度第7 次刑事庭會議及97年
    9 月9 日97年度第5 次刑事庭會議決議參照）。查被告前因
    施用毒品案件，經本院裁定送觀察、勒戒後，因認有繼續施
    用毒品之傾向，再經本院以89年度毒聲字第715 號裁定送戒
    治處所施以強制戒治，因成效經評定合格，經本院裁定停止
    戒治付保護管束，而於89年8 月16日停止戒治出所，所餘期
    間付保護管束，嗣於90年2 月23日保護管束期滿視為強制戒
    治執行完畢，業經臺灣彰化地方法院檢察署檢察官以90年度
    戒毒偵字第223 號不起訴處分，其於強制戒治執行完畢釋放
    後5 年內，又施用第二級毒品案件，經本院以91年度易字第
    281 號判處有期徒刑5 月，並於92年3 月12日執行完畢等情
    ，有臺灣高等法院被告前案紀錄表及臺灣彰化地方法院檢察
    署刑案資料查註紀錄表各1 份在卷足憑；是被告本件施用第
    一、二級毒品之犯行，雖已逾第一次強制戒治執行完畢後5
    年之期間，然被告既曾於強制戒治執行完畢5 年內再犯，並
    經依法追訴處罰同時並施以強制戒治，初已不合於條文所定
    「5 年後再犯」之要件，即與毒品危害防制條例第20條第3
    項所定適用初犯之規定不符，揆諸首揭決議意旨，本件被告
    已於「5 年內再犯」，甚至3 犯，顯見其再犯率甚高，無論
    其「5 年內再犯」之時點係於上開修法前或後，亦無論其後
    各次施用毒品之犯行，是否已逾第一次觀察勒戒或強制戒治
    執行完畢後5 年，均毋須再重新施予觀察、勒戒或強制戒治
    之處遇程序，而應依毒品危害防制條第23條第2 項規定，逕
    予訴追處罰。綜上所述，本件犯罪事證明確，被告前開犯行
    洵堪認定，應予依法論科。
三、核被告所為，係犯毒品危害防制條例第10條第1 項之施用第
    一級毒品罪及同條例同條第2 項之施用第二級毒品罪。其為
    供己施用而於施用前持有海洛因及甲基安非他命之低度行為
    ，各為其施用之高度行為所吸收，均不另論罪。被告以一個
    施用行為，同時施用第一級毒品海洛因及第二級毒品甲基安
    非他命，係以一行為同時觸犯上開二罪名，為想像競合犯，
    應依刑法第55條之規定，從一重之施用第一級毒品罪處斷。
    又查被告曾於96年間因施用毒品案件，經本院於96年11月17
    日以96年度易字第1526號判處有期徒刑6 月確定（下稱第1
    案件），另施用毒品案件，經本院於97年5 月5 日以97年度
    彰簡字第381 號判處有期徒刑6 月確定（下稱第2 案件），
    又因施用毒品案件，經本院於97年6 月4 日以97年度簡字第
    160 號分別判處有期徒刑3 月、5 月，應執行有期徒刑6 月
    確定（下稱第3 案件），上開第2 、3 案件復經本院裁定應
    執行刑為有期徒刑1 年，並與第1 案件接續執行，並於98年
    11 月1日縮短刑期執行完畢，有臺灣高等法院被告前案紀錄
    表1 份附卷可稽，其於有期徒刑執行完畢後，5 年內故意再
    犯有期徒刑以上之罪，為累犯，應依刑法第47條第1 項之規
    定，加重其刑。爰審酌被告前有多次施用毒品前科，竟復犯
    本案犯行，足見其自制能力尚有未足，有接受相當期間監禁
    教化之必要，以促其及早矯正吸毒惡習；惟念及被告犯罪之
    動機、目的係因施用毒品之習性難以戒除，其犯罪手段主要
    係戕害自己之身心，對他人權益之侵害仍屬有限及犯罪後坦
    承犯行之態度等一切情狀，量處如主文所示之刑，以示懲儆
    。
四、扣案之海洛因2 包（合計驗餘淨重0.83公克），係屬第一級
    毒品，為被告施用後所留下，並非供販賣之用，業經被告供
    承在卷，均應依毒品危害防制條例第18條第1 項規定沒收銷
    燬之，另扣案之供施用毒品之皮包1 只及玻璃吸食器1 支，
    均屬被告所有，且係供被告施用毒品之用，此經被告供明在
    卷，併依刑法第38條第1 項第2 款為沒收之宣告。
據上論斷，應依刑事訴訟法第273 條之1 第1 項、第299 條第1
項前段，毒品危害防制條例第10條第1 項、第2 項、第18條第1
項，刑法第11條前段、第55條、第47條第1 項、第38條第1 項第
2 款，判決如主文。
本案經檢察官楊聰輝到庭執行職務。
中    華    民    國    100    年    9    月    15    日
                  刑事第九庭       法  官  鮑慧忠
以上正本證明與原本無異。
如不服本判決應於收受判決後10日內向本院提出上訴書狀，並應
敘述具體理由；其未敘述上訴理由者，應於上訴期間屆滿後20日
內向本院補提理由書狀(均須按他造當事人之人數附繕本)「切勿
逕送上級法院」。
中    華    民    國   100    年    9     月    15    日
                                    書記官  林子惠
附錄本案論罪科刑法條全文：
毒品危害防制條例第10條
施用第一級毒品者，處6 月以上5 年以下有期徒刑。
施用第二級毒品者，處3 年以下有期徒。